臺灣臺北地方法院民事判決　　　　　　　　　　　　九十三年度簡上字第二四八號
　　上　訴　人　丁○○○原名.
　　被上訴人　　甲○○○仲介股份有限公司
　　法定代理人　戊○○
　　訴訟代理人　丙○○
　　　　　　　　己○○
　　　　　　　　乙○○
右當事人間請求給付報酬事件，上訴人對於中華民國九十三年一月三十日臺灣臺北地
方法院臺北簡易庭九十二年度北簡字第二五九七三號第一審判決提起上訴，本院於民
國九十三年五月七日言詞辯論終結，判決如下：
    主  文
上訴駁回。
第二審訴訟費用由上訴人負擔。
    事  實
壹、上訴人方面：
一、聲明：
  (一)原判決廢棄。
  (二)右廢棄部分，被上訴人在第一審簡易之訴駁回。
二、陳述：除與原判決記載相同者，茲引用之外，補稱略以：
  (一)上訴人於民國九十二年二月間曾委託信義房屋仲介股份有限公司（下稱信義房屋
    ）仲介銷售座落台北市○○區○○段四小段第○五九九地號土地門牌號碼台北市
    ○○路○段一五三號十一樓之房屋及土地（下稱系爭房地），系爭房地之受讓人
    即訴外人張進森（下稱張進森）係信義房屋介紹之客戶，被上訴人既未仲介張進
    森與上訴人簽約，自不得請求仲介報酬。
  (二)被上訴人與張進森所簽訂動產買賣意願書之有效期間為九十二年七月二十三日至
    九十二年七月二十七日，上訴人當時前往高雄未回，益證被上訴人從未仲介張進
    森向上訴人購買系爭房地。
  (三)被上訴人係因被上訴人公司仲介人員死纏爛打，不堪其擾始與被上訴人簽訂專任
    委託銷售契約書（下稱系爭委託銷售契約），且被上訴人曾保證系爭房地之成交
    價如低於新台幣（下同）九百四十萬元將不收取服務費，又上訴人與被上訴人另
    於九十二年七月二十三日簽訂委託事項變更契約書（下稱變更契約書）變更委託
    銷售價格為九百二十萬元，上訴人係於委託期間屆滿後始與買方以八百九十萬元
    成交，況依公證書，系爭房地之買受人為訴外人張根仁（下稱張根仁），並非被
    上訴人所稱其斡旋客戶張進森，是上訴人並未違約。
三、證據：
    除援用第一審所提證據方法外，補提出信義房屋買賣仲介專任委託書、信義房屋
    買賣委託書內容變更附表、不動產買賣意願書、公證書等影本為證
貳、被上訴人方面：
一、聲明：上訴駁回。
二、陳述：除與原判決記載相同者，茲引用之外，補稱略以：
  (一)被上訴人從未向上訴人表示系爭房地成交價如低於九百四十萬元，被上訴人將不
    收取服務費，如高於九百四十萬元，超出的部份屬於上訴人，被上訴人亦未同意
    得自行銷售系爭房地，上訴人所言顯與事實不符，不足採信。上訴人既違反系爭
    委託銷售契約第八條第三項第五款之約定，即應支付委託銷售價九百二十萬之百
    分之四服務報酬即三十六萬八千元予被上訴人。
  (二)上訴人係於九十二年八月間私下與被上訴人先前仲介之客戶進行交易，並於九十
    二年九月二十三日將系爭房地之所有權移轉登記予張進森，上訴人顯係為規避支
    付服務費而與買方私下交易，自應賠償被上訴人。
三、證據：除援用第一審所提證據方法外，補提兩造於九十二年六月十五日、七月二
    十二日及九十二年七月二十三日簽署之變更契約書影本為證。
參、本院依職權查詢張進森、張根仁
    理  由
壹、程序方面：
    本件上訴人未於言詞辯論期日到場，核無民事訴訟法第三百八十六條所列各款情
    形，爰依被上訴人之聲請，由其一造辯論而為判決。
貳、實體方面：
一、上訴人主張：上訴人於九十二年六月十五日與被上訴人簽訂系爭委託銷售契約，
    委託被上訴人於九十二年七月一日至九十二年七月三十一日期間以九百八十萬元
    價格仲介銷售系爭房地，並約定委託期間屆滿後二個月內，如上訴人與被上訴人
    曾經介紹客戶或其配偶、二親等內之親屬成交時，視為被上訴人已完成居間仲介
    之義務，上訴人仍應支付委託銷售價百分之四服務報酬予被上訴人，兩造另於九
    十二年七月二十三日以變更契約書變更系爭房地委託銷售為九百二十萬元，詎上
    訴人為規避支付服務報酬，竟於九十二年八月間將系爭房地出售予被上訴人所介
    紹之客戶張進森，並於九十二年九月二十日將系爭房地之所有權移轉登記予張進
    森，上訴人既已違約，自應支付委託銷售價九百二十萬之百分之四服務報酬即三
    十六萬八千元予被上訴人。爰依系爭委託銷售契約，請求上訴人給付三十六萬八
    千元及自起九十二年十二月二十六日起至清償之日止按年息百分之五計算之利息
    算法定遲延利息。
二、上訴人則抗辯：上訴人係因被上訴人公司仲介人員死纏爛打，不堪其擾始與被上
    訴人簽訂系爭委託銷售契約。又上訴人於九十二年二月間即曾委託信義房屋仲介
    銷售系爭房地，張進森係信義房屋介紹之客戶，並非被上訴人之客戶，且被上訴
    人曾保證系爭房地之成交價如低於九百四十萬元將不收取任何服務費，而上訴人
    係於委託期間屆滿後始以八百九十萬元與其他買主成交，況依公證書所載，系爭
    房地之買受人為張根仁，並非張進森等語。
三、被上訴人主張：上訴人於九十二年六月十五日與被上訴人簽訂系爭委託銷售契約
    ，委託被上訴人於九十二年七月一日至九十二年七月三十一日期間以九百八十萬
    元價格仲介銷售系爭房屋，並約定委託期間屆滿後二個月內，如上訴人與被上訴
    人曾經介紹客戶或其配偶、二親等內之親屬成交時，視為被上訴人已完成居間仲
    介之義務，上訴人應支付委託銷售價百分之四服務報酬予被上訴人，兩造於九十
    二年六月十五日以變更契約書變更系爭房地委託銷售價格為九百六十七萬元，另
    於九十二年七月二十二日以變更契約書延長委託銷售期間為九十二年九月一日起
    至九十二年十月三十一日止，又於九十二年七月二十三日以變更契約書變更系爭
    房地委託銷售為九百二十萬元，惟上訴人另於九十二年八月二十一日與張根在簽
    訂房地買賣契約，將系爭房地以總價八百九十萬元出售予張根在，並指定張進森
    為登記名義人，上訴人因而於九十二年九月二十日將系爭房地之所有權移轉登記
    予張進森等情，有系爭委託銷售契約（見原審卷第五至第七頁）、變更契約書（
    見本院卷第四一、第四二、第四五頁）、土地、建物登記謄本（見本院卷第九至
    第十一頁）、公證書暨房地買賣契約（見本院卷第五三至第六十頁）等影本為證
    ，復為兩造所不爭執（見本院卷第二七、二八頁），自堪信為真實。惟被上訴人
    主張上訴人係為規避支付服務報酬始私下與被上訴人介紹之客戶買賣系爭房地，
    上訴人顯已違約等語，則遭上訴人否認，並以前詞置辯。經查：
  (一)上訴人雖提出信義房屋買賣仲介專任委託書（見本院卷第三十、第三一頁）、信
    義房屋買賣委託書內容變更附表（見本院卷第三二至第三四頁）等影本，辯稱已
    於九十二年二月間委託信義房屋仲介銷售系爭房地，係因被上訴人公司仲介人員
    死纏爛打，不堪其擾始與被上訴人簽訂系爭委託銷售契約云云。惟按因詐欺或被
    脅迫，而為意思表示，表意人固得撤銷其意思表示，然應於發見詐欺或脅迫終止
    後，一年內為之，民法第九十二條第一項前段及第九十三條前段定有明文。上訴
    人坦承系爭委託銷售契約（見原審卷第五至第七頁）及變更契約書（見本院卷第
    四一、第四二、第四五頁）均經其本人親自簽署（見本院卷第二七頁），是本件
    縱認被上訴人有上訴人所指詐欺、脅迫情事，亦已逾撤銷意思表示之一年之除斥
    期間，則上訴人基於前述委託銷售契約書及變更契約書所為之意思表示，在未經
    撤銷前，當然仍有效存在（最高法院九十年度台上字第一二三七號判決參照），
    上訴人復未能提出其他證據證明確係受詐欺或脅迫而簽定前述前述委託銷售契約
    書及變更契約書所為之意思表示，則上訴人前揭所辯，顯不足採。
  (二)上訴人另抗辯張進森係信義房屋介紹之客戶。惟查，張進森確實於九十二年七月
    二十三日與被上訴人簽訂不動產買賣意願書，並簽發票號：ＯＣ0000000
    號之二十萬元支票予被上訴人作為斡旋金，委託被上訴人購買系爭房地，有不動
    產買賣意願書影本在卷足憑（見原審卷第十二頁），並為兩造所不爭執（見本院
    卷第二七頁），堪認被上訴人主張張進森係其為上訴人介紹之客戶等情為可採。
    至上訴人所提信義房屋買賣仲介專任委託書（見本院卷第三十、第三一頁）、信
    義房屋買賣委託書內容變更附表（見本院卷第三二至第三四頁）等影本，僅能證
    明上訴人曾委託信義房屋仲介銷售系爭房屋，尚難以此否定張進森係被上訴人介
    紹之客戶，是上訴人所為抗辯，要難採信。
  (三)上訴人又抗辯其並未將系爭房地出售予張進森云云。依系爭委託銷售契約第十一
    條之約定，上訴人委託被上訴人銷售期間為九十二年七月一日至九十二年七月三
    十一日期間（見原審卷第七頁），該契約第八條第三項第五款並約定，上訴人如
    於委託期間屆滿後二個月內與被上訴人曾經介紹客戶或其配偶、二親等內之親屬
    成交時，視為被上訴人已完成居間仲介之義務，上訴人應支付委託銷售價百分之
    四服務報酬（見原審卷第六頁），是上訴人於九十二年八月一日起至同年九月三
    十日止不得將系爭房地出售與被上訴人曾經介紹客戶或其配偶、二親等內之親屬
    ，否則即應支付委託銷售價九百二十萬之百分之四服務報酬即三十六萬八千元予
    被上訴人。惟查，上訴人竟於九十二年八月二十一日與張根在簽訂房地買賣契約
    ，將系爭房地以總價八百九十萬元出售予張根在，並指定張進森為登記名義人，
    復於九十二年九月二十日將系爭房地之所有權移轉登記予張進森，已如前述，而
    張根在係張進森之父親，有本院依職權查詢張根在、張進森
    憑（見本院卷第六一至第六四頁），則上訴人於委託期間屆滿後二個月內將系爭
    房地出售予被上訴人曾經介紹客戶張進森之二親等血親張根在，並將系爭房地所
    有權移轉登記予張進森等情應堪認定，上訴人顯已違反系爭委託銷售契約第八條
    第三項第五款之約定，被上訴人自得依約請求上訴人給付委託銷售價九百二十萬
    之百分之四服務報酬即三十六萬八千元，是上訴人前揭所辯，亦無足取。
四、綜上所述，被上訴人依系爭委託銷售契約第八條第三項第五款之約定，自得請求
    上訴人給付委託銷售價百分之四服務報酬。從而，被上訴人本於系爭委託銷售契
    約關係，請求上訴人給付三十六萬八千元及自起九十二年十二月二十六日起至清
    償之日止按年息百分之五計算之利息，為有理由，應予准許。就適用簡易程序所
    為被告敗訴之判決，依民事訴訟法第三百八十九條第一項第三款規定，應依職權
    宣告假執行，法院並得依同法第三百九十二條第二項、第三項規定，依職權宣告
    被告於執行標的物拍定、變賣或物之交付前預供擔保，或將請求標的物提存，得
    免為假執行。是則原審判命上訴人如數給付，並依職權宣告假執行及免為假執行
    ，於法並無不合。上訴意旨指摘原判決不當，求予廢棄改判，為無理由，應予駁
    回其上訴。
五、本件判決之基礎已臻明確，兩造其餘；攻擊防禦方法及舉證，核與判決無影響，
    無庸一一論列，併此敘明。
六、據上論結，本件上訴為無理由，依民事訴訟法第四百三十六條之一第三項、第四
    百四十九條第一項、第三百八十五條第一項前段、第七十八條，判決如主文。
中　　　華　　　民　　　國　　九十三　　年　　　五　　　月　　二十八　　日
                                民事第二庭
                                        審判長法  官    丁蓓蓓
                                              法  官    吳燁山
                                              法  官    李家慧
右正本係照原本作成
本判決不得上訴
中　　　華　　　民　　　國　　九十三　　年　　　五　　　月　　三十一　　日
                                              書記官 劉芳菊
